臺灣臺北地方法院民事判決　　　　　　　 95年度訴字第313號
原　　　告　丙○○
兼訴訟代理
人　　　　　甲○○
被　　　告　乙○○
　　　　　　　　　　　　樓
上列當事人間請求侵權行為損害賠償事件，經本院刑事庭於民國
94年11月21日以94年度附民字第263號裁定移送前來，本院於民
國96年8月14日辯論終結，判決如下：
    主  文
被告應給付原告丙○○新台幣壹拾萬零貳佰肆拾肆元及自民國九
十四年十一月四日起至清償日止，按年息百分之五計算之利息。
原告其餘之訴駁回。
訴訟費用新台幣伍萬元由被告負擔。
本判決第一項得假執行。
原告其餘假執行之聲請駁回。
    事實及理由
一、按訴狀送達後，原告不得將原訴變更或追加他訴。但請求之
    基礎事實同一、不甚礙被告之防禦及訴訟之終結者，不在此
    限，民事訴訟法第255條第2、7款定有明文。本件原起訴原
    告為甲○○，嗣於本院審理中追加原告丙○○，被告雖不同
    意，經核，本件請求損害賠償之基礎事實為被告損壞門牌號
    碼台北市○○路278巷27弄10號1樓房屋（下稱系爭房屋）之
    天花板樓板，而原告丙○○為系爭房屋之所有人，應認追加
    前後基礎事實同一，且不甚礙被告之防禦，爰予准許。
二、原告起訴主張：
（一）被告乙○○居住於台北市○○區○○路278巷27弄8號1樓
      ，原告甲○○、丙○○分別係隔鄰即同巷弄10號1樓房屋
      之出租人、所有權人。詎被告乙○○於民國93年9月14 日
      下午3時許，因其前開住處牆壁因積水產生滲漏，為使積
      水排出不再滲漏，未經原告甲○○、丙○○同意，明知若
      在其鄰居即同巷弄10號2樓房屋之地板即1樓之天花板鑽洞
      穿透，引流上述積水排出，勢將破壞該房屋之天花板，竟
      雇用水電工人，以鑽孔機在同巷弄10號2樓之地板即1樓之
      天花板，接續鑽挖7個洞，以此方式破壞該處1樓天花板，
      造成天花板周邊牆壁滲水，使該建築物之天花板遮避雨水
      之功能因此部分毀壞，飽受漏水之苦。是原告甲○○、丙○○因被告之侵權行為受有損害，為此提起本件訴訟。被
      告應賠償之金額合計新台幣（下同）150萬元，其中修繕
      費用為80萬元，其他精神損害、建築結構損害共為70萬元
      。
（二）並聲明：（一）被告應給付原告甲○○或丙○○150萬元
      ，及自起訴狀繕本送達翌日起至清償日止，按年息百分之
      五計算之利息。（二）願供擔保請准宣告假執行。
三、被告則以：鑽孔的部分已經填補修好，他的房子本來就漏水
    ，我用了之後比以前更堅固等語資為抗辯。並聲明：原告之
    訴駁回。
四、原告丙○○主張被告乙○○於93年9月14日下午3時許，未經
    原告同意，雇用水電工人，以鑽孔機在門牌號碼台北市○○
    路278巷10號2樓之地板即1樓之天花板，接續鑽挖7個洞，以
    此方式破壞該處1樓天花板，造成天花板周邊牆壁滲水，使
    該建築物之天花板遮避雨水之功能因此部分毀壞等情，業經
    台灣台北地方法院檢察署檢察官以94年度偵字第8911號提起
    公訴，並經本院以94年度易字第1108號判決有期徒刑柒月，
    緩刑三年，嗣被告上訴，亦經台灣高等法院以94年度上訴字
    第4268號駁回上訴而確定在案等情，有原告所提毀損照片，
    並經本院依職權調閱上開刑事卷宗全卷，堪信為真實。被告
    於本院訊問時固不否認有在系爭房屋天花板鑽洞之事實，惟
    辯稱鑽孔的部分已經填補修好云云，並提出合約書、照片、
    發票為憑，原告則否認被告已修復毀損部分，經查，被告自
    承其所提之照片與鑽孔損害之部分沒有關係（見本院96年8
    月14日言詞辯論筆錄），自難援引為有利於被告之認定。至
    被告辯稱其已將鑽孔部分修復云云，惟依本院送請鑑定檢附
    之照片，原告丙○○所有系爭房屋遭被告雇工鑽洞穿透，一
    樓天花板積水，強面有水漬（見照片編號18），足認原告丙○○所有系爭房屋天花板仍因雨水滲漏而潮濕，難認為已修
    復，被告所辯並不足採。被告既有毀損原告丙○○房屋之事
    實，則被告因故意損壞他人之房屋之侵權行為之事實，應堪
    認定。
六、按不法毀損他人之物者，被害人得請求賠償其物因毀損所減
    少之價額，民法第196條定有明文。又按負損害賠償責任者
    ，除法律另有規定或契約另有訂定外，應回復他方損害發生
    前之原狀，債權人得請求支付回復原狀所必要之費用，以代
    回復原狀，民法第213條第1項、第3項定有明文。而依民法
    第196條請求賠償物被毀損所減少之價額，得以修復費用為
    估定之標準，但以必要者為限，如修理材料以新零件更換被
    損害之舊零件，計算損害賠償額時，自應將零件折舊部分予
    以扣除，業經最高法院77年5月17日第9次民事庭會議決議在
    案。經查：
（一）依上揭民法第196條之規定，該條係所有人回復原狀請求
      權，是自應由所有人主張之。經查：本件原告丙○○所有
      系爭房屋因被告侵權行為而致其天花板遮蔽雨水之功效喪
      失毀損之事實，已如前述，系爭房屋為原告丙○○所有，
      有所有權狀在卷可稽。本件原告丙○○所有房屋為被告毀
      損，自得向被告請求回復原狀之費用，而原告甲○○並非
      系爭房屋之所有人，其自不得本於所有人之地位請求被告
      賠償系爭房屋因毀損所造成之損害。
（二）又依上揭說明，原告丙○○得請求賠償損害之範圍，應以
      必要者為限，即應扣除折舊。本件經送請鑑定結果：2樓
      之地板鑽洞後修補以灌注無收縮水泥修復，一樓之天花板
      材料換新（已計算折舊）等修復費用總計為：100,244元
      ，有台北市建築師公會鑑定報告書在卷可稽，故原告丙○○得請求被告賠償前開修復費用100,244元，逾此範圍之
      請求，則無從准許。
六、原告另主張因被告用鑽孔機鑽孔7個大洞，房子結構已經受
    損，且屋內居住之痛苦及往返法院所受之損害，請求建築結
    構損害及精神損害共70萬元等語。
（一）原告主張被告所為行為影響建築物結搆及地基之原有安全
      性等語，惟此部份經送鑑定結果：由於系爭房屋屋齡已41
      年，二樓現況無人管理使用，房屋破舊不勘，樓版漏水，
      壁體潮濕、油漆剝落，室內堆置廢棄物，雜亂無章，幾乎
      巳無使用價值。二樓樓板鑽孔，孔徑依被告描述及當時現
      況照片研判約為6公分，孔距約為1.5公尺左右，除造成漏
      水量增加外，對樓版不致影響，也不會因此影響系爭建物
      結構及地基之原有安全性。樓板鑽孔事件對該房屋現有價
      額影響極微等語，有台北市建築師公會鑑定報告可稽，依
      上揭鑑定結果認被告鑽孔行為尚不因此影響建物結構及地
      基安全，是原告主張因被告之鑽孔行為主張建物結構損失
      ，自無理由。
（二）次查，本件原告丙○○所有之系爭房屋，固然因被告鑽孔
      行為滲漏水，致受有損害，惟上開損害係屬財產權性質，
      核與民法第195條所規定之「身體、健康、名譽、自由、
      信用、隱私、貞操或其他人格法益而情節重大者」等保護
      法益之客體並不相符，且原告係將其房屋出租與丁○○，
      有租賃契約書附於刑事94年度偵字第8911號卷可稽（見該
      卷第44至48頁），原告二人主張因居住受有痛苦，亦不可
      採。至原告甲○○另主張因本件請求損害賠償往返法院並
      送件鑑定受有損害，惟原告起訴請求被告賠償損害，乃權
      利之行使，尚難認係因被告之侵權行為所致之損害，是原
      告主張建物結構損害及精神損失共70萬元，應認為無理由
      。
八、縱上所述，被告應賠償原告丙○○之損害賠償數額共計100,
    244元，原告甲○○之請求則無理由。從而，原告丙○○依
    據侵權行為之法律關係，請求被告給付100,244元，及自起
    訴狀繕本送達翌日（即94年11月4日）起至清償日止，按年
    息百分之五計算之利息為有理由，應予准許。逾此範圍之其
    餘請求則不予准許，應予駁回。
九、假執行之宣告：本件原告勝訴部分，因所命給付之金額未逾
    新臺幣50萬元，應由本院職權宣告假執行。至於原告敗訴部
    分，其假執行之聲請失所依附，應予駁回。
十、訴訟費用之負擔：各當事人一部勝訴、一部敗訴者，其訴訟
    費用，由法院酌量情形，命兩造以比例分擔或命一造負擔，
    或命兩造各自負擔其支出之訴訟費用。又按因敗訴人之行為
    ，按當時之訴訟程度，為伸張或防衛權利所必要者，所生之
    費用，法院得酌量情形，命勝訴之當事人負擔其全部或一部
    ，民事訴訴法第79、81條定有明文。本件原告主張其繳付鑑
    定費用5萬元，依民事訴訟法第77條之23之規定，此鑑定費
    用應屬訴訟費用，本院審酌被告於本院95年3月16日訊問時
    即表明不同意賠償給付，亦不同意修理，原告聲請送鑑定之
    行為，按當時之訴訟程度，為伸張權利所必要，此部份之鑑
    定訴訟費用5萬元，爰命由被告負擔。
十一、本件原告之訴，為一部有理由，一部無理由，依民事訴訟
      法第79條、第389條第1項第5款，判決如主文。
中　　華　　民　　國　　96　　年　　8 　　月　　15　　日
                  民事第二庭  法　官　吳淑惠
以上正本係照原本作成。
如對本判決上訴，須於判決送達後20日內向本院提出上訴狀
中　　華　　民　　國　　96　　年　　8 　　月　　16　　日
                              書記官  蔡凱如
